臺灣宜蘭地方法院民事裁定
111年度司繼字第44號
聲  請  人  謝素英  

            陳子亦  
            陳星亦  
上三人共同                      
送達代收人  李素如  
上列聲請人聲請拋棄繼承事件，本院裁定如下：
    主  文
聲請駁回。
聲請程序費用由聲請人負擔。
    理  由
一、按遺產繼承人，除配偶外，依左列順序定之：㈠直系血親卑
    親屬。㈡父母。㈢兄弟姊妹。㈣祖父母，民法第1138條定有明
    文。次按繼承人拋棄其繼承權，應於知悉其得繼承之時起三
    個月內，以書面向法院為之，民法第1174條第1項、第2項亦
    有明文。並依上揭法條之文義解釋，係指繼承人知悉繼承開
    始之原因事實，因而覺知自己為法律上之繼承人（即自覺繼
    承人說）時起算。又此3個月之除斥期間，本以繼承人客觀
    處於得知悉已為繼承人之事實狀態為認定，不得因其主觀之
    事由即稱不懂法律，而借詞推諉，辯稱不知悉而無法起算，
    將使繼承之法律關係長期陷於不確定知狀態而無法起算。又
    拋棄繼承具有身分行為之性質，著重行為人本人真意而須確
    有拋棄被繼承人財產上之一切權利、義務之意思。末按非訟
    事件之聲請，不合程式或不備其他要件者，法院應以裁定駁
    回之。但其情形可以補正者，法院應定其間先命補正，非訟
    事件法第30條之1有所規定。且家事非訟事件依家事事件法
    第97條自得準用前開規定甚明。
二、本件聲請意旨略以：被繼承人謝朝枝於民國110年2月19日死
    亡，聲請人謝素英、陳子亦、陳星亦為被繼承人之法定繼承
    人，爰依法檢呈繼承權拋棄書、繼承系統表、戶籍謄本等件
    具狀聲明拋棄繼承權等語。
三、經查：
  ㈠被繼承人謝朝枝係於110年2月19日死亡之事實，且聲請人謝
    素英、陳子亦、陳星亦分別為被繼承人之女兒及代位繼承人
    ，而得繼承被繼承人之遺產乙節，業據聲請人提出被繼承人
    除戶謄本、聲請人戶籍謄本及印鑑證明等件為證，是本件聲
    請人自得依民法第1138條規定繼承被繼承人之遺產，合先敘
    明。
  ㈡惟本件聲請人三人遲至111年1月12日始向本院聲請拋棄繼承
    ，此有聲請狀上收狀日期戳章為憑，因本件業逾聲明拋棄繼
    承之法定期間，經本院分別111年1月22日、111年2月15日通
    知聲請人三人於本函送達翌日起7日內補正釋明有無參加被
    繼承人之喪禮？及釋明何時知悉其得為繼承人（如何時知悉
    被繼承人死亡情事）？該通知均合法送達聲請人，有送達證
    書在卷可稽，聲明人逾期迄今仍未補正，是本院無從確知聲
    請人究何時知悉得為繼承人一事，從而本件聲請人三人之聲
    請自難准許，應予駁回。
四、依家事事件法第 97條、非訟事件法第21條第1項前段，裁定
    如主文。
五、如對本裁定抗告，須於裁定送達後10日之不變期間內，向本
    院提出抗告狀，並繳納抗告費新臺幣1,000元。　　
中　　華　　民　　國　　111 　年　　3 　　月　　29　　日
                    家事法庭司法事務官　徐麗花